【裁判字號】    98,易,1189
【裁判日期】    990330
【裁判案由】    強制罪等
【裁判全文】
臺灣屏東地方法院刑事判決              98年度易字第1189號
公  訴  人  台灣屏東地方法院檢察署檢察官
被      告  乙○○
            甲○○
上列被告因強制罪等案件，經檢察官提起公訴（98年度調偵字第
192號）本院判決如下：
    主  文
乙○○、甲○○強制罪部分均無罪。
甲○○過失傷害部分公訴不受理。
    理  由
壹、強制罪部分：
一、公訴意旨略以：被告乙○○與甲○○為朋友。緣乙○○前於
    民國95年6 月間，與其兄告訴人丁○○約定，由乙○○將其
    購買之車牌號碼607 –HM號營業貨運曳引車交給丁○○駕駛
    使用，丁○○則將駕駛上開曳引車所得之報酬按比例交給乙○○。惟乙○○與丁○○事後發生債務糾紛，乙○○即欲將
    上述607 –HM號營業貨運曳引車取回，又恐遭丁○○拒絕，
    遂於98年3 月14日23時50分許，與甲○○共同基於妨害他人
    行使權利之犯意聯絡，邀甲○○共同前往丁○○位於屏東縣
    枋寮鄉○○路112 巷7 號住處，推由甲○○以強行將上述營
    業貨運曳引車駛離之方式，妨害丁○○合法占有權利之行使
    。因認被告乙○○、甲○○二人共同涉有刑法第304 條之強
    制罪嫌云云。
二、按犯罪事實應依證據認定之，無證據不得認定犯罪事實；不
    能證明被告犯罪者，應諭知無罪之判決，刑事訴訟法第154
    條第2 項、第301 條第1 項分別定有明文。又事實之認定，
    應憑證據，如未能發現相當證據，或證據不足以證明，自不
    能以推測或擬制之方法，為裁判基礎；且認定犯罪事實所憑
    之證據，雖不以直接證據為限，間接證據亦包括在內，然而
    無論直接證據或間接證據，其為訴訟上之證明，須於通常一
    般之人均不致有所懷疑，而得確信其為真實之程度者，始得
    據為有罪之認定，倘其證明尚未達到此一程度，而有合理之
    懷疑存在而無從使事實審法院得有罪之確信時，即應由法院
    為被告無罪之判決，最高法院40年台上字第86號判例、76年
    台上字第4986號判例可資參照。且按認定犯罪事實應依證據
    ，為刑事訴訟法所明定，故被告否認犯罪事實所持之辯解，
    縱屬不能成立，仍非有積極證據足以證明其犯罪行為，不能
    遽為有罪之認定，亦有最高法院30年上字第1831號判例意旨
    可資參照。
三、公訴人認被告乙○○、甲○○2 人共同涉犯刑法第304 條強
    制罪犯行，係以告訴人丁○○、證人即告訴人之妻丙○○○
    等二人於偵查中之證述等為憑。訊據被告2 人均否認有前揭
    公訴意旨所述之強制罪犯行，被告乙○○辯稱：車號607-HM
    曳引車是我買的，請我哥哥丁○○當司機，我哥哥收到錢都
    沒有繳回公司，所以我要將車開回公司，案發前我就有去過
    他家一次，也有打電話溝通，但我哥哥不同意，甲○○開車
    時，我不在現場等語；被告甲○○辯稱：告訴人認識我很久
    了，他知道我是被告乙○○的人，我車子停下來，機車是告
    訴人自己推倒的等語。
四、證據能力之審查
  (1)按被告以外之人於審判外之言詞或書面陳述，除法律有規定
    者外，不得作為證據，刑事訴訟法第159 條第1 項定有明文
    。本件公訴意旨提出證人丙○○○於警詢中之陳述，為被告
    以外之人於審判外所為陳述，除經被告2 於本院審理時明示
    拒絕作為證據外，復查無可為證據之例外規定，應認為無證
    據能力。
  (2)次按被告以外之人於偵查中向檢察官所為陳述，除顯有不可
    信之情況者外，得為證據，刑事訴訟法第159 條之1 第2 項
    定有明文。本件證人丙○○○於檢察官偵查中以證人身份向
    檢察官具結所為之證述，未曾提及檢察官在偵查時有不法取
    供之情形，亦無顯不可信之情況，依上說明，上開證人於偵
    查中之證言自具有證據能力。
  (3)又「被告以外之人於審判外之陳述，雖不符前4 條之規定（
    即傳聞法則例外得為證據之情形），而經當事人於審判程序
    同意作為證據，法院審酌該言詞陳述或書面陳述作成時之情
    況，認為適當者，亦得為證據。」；「當事人、代理人或辯
    護人於法院調查證據時，知有第159 條第1 項不得為證據之
    情形，而未於言詞辯論終結前聲明異議者，視為有前項之同
    意。」，刑事訴訟法第159 條之5 定有明文。本判決後開採
    為判決依據之各項證據，其據有傳聞證據性質者，除據被告
    2 人於準備程序期日明示同意採為證據外，本院審酌其陳述
    之內容及作成時之情狀等節，認為均得為證據。
五、按「以強暴、脅迫使人行無義務之事或妨害人行使權利者」
    為刑法第334 條強制罪之構成要件，由該構成要件可知行為
    人須有強暴、脅迫之行為始該當。本件系爭之曳引車是被告
    乙○○所有，告訴人丁○○是乙○○僱用之司機等事實，業
    經證人丙○○○於審判中證稱明確，是被告乙○○僱請被告
    甲○○前往告訴人住所取回該車，是行使其所有權，並無妨
    害告訴人行使權利可言。又被告乙○○於被告甲○○開車時
    ，未在現場，而被告甲○○將該車駛離告訴人處所時，雖告
    訴人發覺後，有自後騎機車追趕，惟被告甲○○將該車駛離
    時並未施用強暴、脅迫之事實，已經證人丙○○○於審判中
    證述明確。是被告二人既無施強暴、脅迫行為，即與前述強
    制罪之要件不符，不該當刑法第304 條強制罪之構成要件。
    是本件公訴人所提出之證據，仍不足證明被告2 人有公訴意
    旨所述之強制罪犯行，依上開說明，應為被告2 人無罪之諭
    知。
貳、被告甲○○過失傷害部分:
一、公訴意旨略以：被告甲○○未經告訴人丁○○同意，駕駛前
    述貨運曳引車離去時，告訴人丁○○發覺上述營業貨運曳引
    車遭甲○○駛離，旋騎乘車牌號碼325 –CUE 號重型機車加
    以追趕，並阻攔在甲○○駕駛之車號607 –HM號營業貨運曳
    引車左前方，又甲○○駕駛上開營業貨運曳引車，本應注意
    車前狀況，保持安全距離，並隨時採取必要之安全措施，且
    依當時情況，並無不能注意之情事，竟疏未注意車前狀況，
    未保持安全距離，擦撞其對向左前方由丁○○騎乘之車牌號
    碼325-CUE 號重型機車，丁○○因而跳車，並受有左足擦挫
    傷與兩膝及左足踝疼痛之傷害。因認被告甲○○涉有刑法第
    284 條第1 項之過失傷害罪嫌云云。
二、按告訴乃論之罪，告訴人於第一審辯論終結前，得撤回其告
    訴；又告訴乃論之罪，其告訴經撤回者，應諭知不受理之判
    決，並得不經言詞辯論為之，刑事訴訟法第238 條第1 項、
    及第303 條第3 款、第307 條定有明文。
三、本件公訴意旨認被告甲○○另犯刑法第284 條第1 項之過失
    傷害罪，依同法第287 條前段之規定須告訴乃論。茲告訴人
    已於第一審言詞辯論終結前之99年3 月8 日具狀撤回告訴，
    此有撤回告訴狀1 紙在卷可參，揆諸前開說明，爰不經言詞
    辯論，逕為諭知不受理之判決。
據上論斷，應依刑事訴訟法第301 條第1 項、303 條第3 款、第
307條，判決如主文。
本案經檢察官李秀玲到庭執行職務。
中    華    民    國    99    年    3    月    30     日
                    刑事第二庭  法  官  簡光昌
以上正本證明與原本無異。
如不服本判決應於收受判決後10日內向本院提出上訴書狀，並
應敘述具體理由；其未敘述上訴理由者，應於上訴期間屆滿後
20日內向本院補提理由書（均須按他造當事人之人數附繕本）
「切勿逕送上級法院」。
中    華    民    國    99    年    3    月    30     日
                                書記官  黃佳惠

司法院資訊處製作；財團法人民間司法改革基金會備份。
